【裁判字號】    97,抗,64
【裁判日期】    970229
【裁判案由】    移轉管轄
【裁判全文】
臺灣高等法院臺南分院民事裁定  97年度抗字第64號
抗  告  人  王霖營造有限公司
法定代理人  乙○○
相  對  人  內政部營建署
法定代理人  甲○○
上列抗告人因與相對人間給付工程款移轉管轄事件，對於民國97
年1月30日臺灣嘉義地方法院所為裁定（97年度建字第1號)提起
抗告，本院裁定如下：
    主  文
抗告駁回。
抗告訴訟費用新台幣壹仟元由抗告人負擔。
    理  由
一、按訴訟之全部或一部，法院認為無管轄權者，依原告聲請或
    依職權以裁定移送於其管轄法院；當事人得以合意定第一審
    管轄法院，但以關於由一定法律關係而生之訴訟為限；前項
    合意，應以文書證之，民事訴訟法第28條第1項、第24條分
    別定有明文，故當事人間就一定法律關係爭執，定有合意管
    轄法院之書面者，自應以該法院為管轄法院。又合意管轄依
    有無排他性而言，固可分為排他的合意管轄與併存的合意管
    轄，惟當事人既已合意於法定管轄之外另定管轄法院，解釋
    上應認有排除法定管轄之意，故除另以文書明示法定管轄法
    院仍有管轄權外，應解為排他性的合意管轄，並無民事訴訟
    法第12條因契約涉訟之管轄法院之適用。
二、經查抗告人係本於兩造間所簽訂之「內政部營建署暨所屬各
    機關工程採購契約」，請求相對人給付工程款。而該契約第
    28條(三)已約定：「第一項之調解及申訴仍無法解決時，兩造
    得採訴訟方式辦理，雙方同意以機關所在地之地方法院為第
    一審管轄法院。」，有上開契約書影本一份在卷為憑（見原
    審卷第18頁），則兩造間既已合意於法定管轄之外另定管轄
    法院，復無另以文書明示法定管轄法院仍有管轄權，依上揭
    說明，本件兩造就合意管轄之約定，應為排他的合意管轄，
    而無民事訴訟法第12條因契約涉訟之管轄法院之適用。雖抗
    告人主張系爭契約第28條(三)項係就第一項履約爭議之第1、2
    、4項之調解及申訴仍無法解決而訴訟時始有合意管轄之適
    用，而本件訴訟應無合意管轄之適用云云。但查系爭契約第
    28條爭議處理之約定，其中第(一)項係就雙方因履約而生爭議
    者，應本誠信和諧盡力協調解決，未能達成協議者得以下列
    方式處理之：即1.依政府採購法第85條之1規定向採購申訴
    委員會申請調解；2.依政府採購法第102條規定提出異議、
    申訴；3.提起民事訴訟；4.依其他法律申（聲)請調解；5.
    於徵得他方另行書面同意後，依仲裁方式處理，並以機關指
    定之仲裁處所為其仲裁處所。而第28條第(三)項則明定「第一
    項之調解及申訴仍無法解決時，兩造得採訴訟方式辦理，雙
    方同意以機關所在地之地方法院為第一審管轄法院。」此係
    就兩造間訴訟合意管轄之約定，並不限於第28條第(一)項履約
    爭議之第1、2、4項之調解及申訴仍無法解決而訴訟時始有
    合意管轄之適用，抗告人此部分之抗辯委無足取。又查相對
    人機關之所在地為臺北市○○區○○路二段342號，應由臺
    灣臺北地方法院管轄。抗告人向無管轄權之原審法院起訴，
    相對人復為原審法院無管轄權抗辯，原審法院爰依職權裁定
    將本件移送臺灣臺北地方法院，核無違誤。抗告意旨指摘原
    裁定不當，求予廢棄，為無理由，應予駁回。
三、據上論結，本件抗告為無理由，依民事訴訟法第495條之1第
    1項、第449條第1項、第95條、第78條，裁定如主文。
中    華    民    國    97    年    2     月    29    日
                  民事第二庭    審判長法  官  丁振昌
                                      法  官  吳上康
                                      法  官  李素靖
上為正本係照原本作成。
如不服本裁定，僅得於收受本裁定正本送達後10日內以適用法規
顯有錯誤為理由，向本院提出再抗告狀（須附繕本）依法應繳納
抗告費新台幣1千元，並委任律師為訴訟代理人，經本院許可後
始可再抗告於最高法院。
中    華    民    國    97    年    3     月    3     日
                                      書記官  林鈴香
【附記】
民事訴訟法第495條之1第2項準用同法第466條之1第1、2項規定
：
(1)對於第二審判決上訴，上訴人應委任律師為訴訟代理人。但上
  訴人或其法定代理人具有律師資格者，不在此限。
(2)上訴人之配偶、三親等內之血親、二親等內之姻親，或上訴人
  為法人、中央或地方機關時，其所屬專任人員具有律師資格並
  經法院認為適當者，亦得為第三審訴訟代理人。
民事訴訟法第466條之2：
  上訴人無資力委任訴訟代理人者，得依訴訟救助之規定，聲請
  第三審法院為之選任律師為其訴訟代理人。


司法院資訊處製作；財團法人民間司法改革基金會備份。
